臺灣高雄地方法院刑事判決　　　　　　 100年度易字第1269號
公　訴　人　臺灣高雄地方法院檢察署檢察官
被　　　告　翁聖
選任辯護人　李耿誠律師
　　　　　　洪士宏律師
　　　　　　林易玫律師
上列被告因詐欺案件，經檢察官提起公訴（100 年度偵字第6088
號、第10486 號），被告於準備程序為有罪之陳述，經本院合議
庭裁定由受命法官獨任依簡式審判程序審理，判決如下：
    主  文
翁聖幫助犯詐欺取財罪，處有期徒刑貳月，如易科罰金，以新
臺幣壹仟元折算壹日。緩刑貳年。
    事  實
一、翁聖得以預見將個人之金融帳戶資料（諸如存摺、提款卡
    、提款卡密碼）提供他人使用時，可能遭不肖詐騙集團利用
    前揭帳戶資料作為實施詐騙等財產犯罪之工具，竟基於幫助
    他人對不特定人實施詐欺之犯意，與真實姓名年籍不詳，綽
    號「阿彬」之成年男子協議，以每本帳戶每月租金新臺幣（
    下同）1 萬2,000 元之代價，約定出租2 本帳戶，嗣於民國
    99年12月17日，以台灣宅配通，將其名下玉山商業銀行小港
    分行帳號0000000000000 號（下稱玉山銀行帳戶）、台北富
    邦銀行前鎮分行帳號帳號000000000000號（下稱台北富邦帳
    戶）等2 帳戶之存摺、提款卡及提款卡密碼，寄送予「阿彬
    」使用，前開2 帳戶旋流入「阿彬」所屬之詐騙集團手中供
    作詐欺取財之犯罪工具。上開詐騙集團收受帳戶後，即基於
    詐欺取財之犯意，分別為下述行為：
（一）於99年12月18日15時許，以電話聯繫陳稚芸，佯稱日前網
      路購物付款誤設為分期付款，須依指示操作提款機更正云
      云，致陳稚芸陷於錯誤，於同日16時35分許，分次匯款5,
      887 元、5,712  元（起訴書誤載為10萬元、5,887  元、
      5,712 元，經檢察官當庭更正）至翁聖玉山銀行帳戶。
（二）於99年12月18日15時許，以電話聯繫簡妙珊，佯稱日前購
      物付款誤設為分期付款，須依指示操作提款機更正云云，
      致簡妙珊陷於錯誤，於同日15時46分許，匯款2 萬9,980
      元至翁聖玉山銀行帳戶。
（三）於99年12月18日15時15分許，以電話聯繫熊程顥，佯稱日
      前網路購物付款誤設為分期付款，須依指示操作提款機更
      正云云，致熊程顥陷於錯誤，於同日15時51分許匯款2 萬
      9,989 元、8,123 元至翁聖玉山銀行帳戶。
（四）於99年12月18日17時36分許，以電話聯繫彭郁雅，佯稱日
      前網路購物系統誤判為分期付款，須依指示操作提款機更
      正云云，致彭郁雅陷於錯誤，於同日18時15分許匯款2 萬
      2,849 元至翁聖台北富邦帳戶（起訴書誤載為玉山銀行
      帳戶）。
（五）於99年12月18日16時28分許，以電話聯繫黃川川，佯稱日
      前網路購物系統誤判為分期付款，須依指示操作提款機更
      正云云，致黃川川陷於錯誤，於同日17時40分許匯款2 萬
      9,989 元至翁聖台北富邦帳戶。
（六）於99年12月18日16時58分許，以電話聯繫陳寶童，佯稱日
      前網路購物系統誤判為分期付款，須依指示操作提款機更
      正云云，致陳寶童陷於錯誤，於同日18時15分許匯款1 萬
      8,160 元、2 萬9,980 元至翁聖台北富邦帳戶。嗣經陳
      稚芸等發覺受騙，報警處理循線查悉上情。
二、案經熊程顥、黃川川訴由高雄市政府警察局小港分局報告、
    臺北市政府警察局士林分局報告臺灣士林地方法院檢察署呈
    請臺灣高等法院檢察署核轉臺灣高雄地方法院檢察署檢察官
    偵查起訴。
    理  由
一、本案被告翁聖所犯係死刑、無期徒刑、最輕本刑為3 年以
    上有期徒刑以外之罪，其於本院準備程序中就被訴事實為有
    罪之陳述，經本院告知簡式審判程序之旨，並聽取公訴人、
    被告之意見後，認無不得或不宜改依簡式審判程序進行之情
    事，由本院依刑事訴訟法第273 條之1 第1 項、第284 條之
    1 規定，裁定由受命法官獨任進行簡式審判程式。又本案卷
    內之人證、物證、書證等證據，依刑事訴訟法第273 條之2
    規定，不受同法第159 條第1 項關於傳聞法則規定之限制，
    依法均有證據能力，合先敘明。
二、上開犯罪事實，業據被告翁聖於本院審理時坦承不諱（見
    本院易字卷第22頁），核與證人即告訴人熊程顥、黃川川、
    證人即被害人陳稚芸、簡妙珊、彭郁雅、陳寶童於警詢中之
    證述相符（見警卷第6 至第17頁），且有被告之台北富邦商
    業銀行帳號000000000000號之開戶資料及交易明細（見臺灣
    士林地方法院檢察署偵查卷宗第8 頁至第12頁）、臺灣宅配
    通寄件人收執聯影本（見警卷第48頁）、內政部警政署反詐
    騙案件紀錄表、台中市警察局第一分局繼中派出所受理詐騙
    帳戶通報警示簡便格式表（見警卷第18頁、第24頁）、內政
    部警政署反詐騙諮詢專線紀錄表、彰化縣警察局鹿港分局福
    興分駐所受理詐騙帳戶通報警示簡便格式表（見警卷第19
    頁、第25頁）、內政部警政署反詐騙案件紀錄表、台北市政
    府警察局內湖分局康樂派出所受理詐騙帳戶通報警示簡便格
    式表（見警卷第20頁、第26頁）、內政部警政署反詐騙諮詢
    專線紀錄表、台北市政府警察局北投分局永明派出所受理詐
    騙帳戶通報警示簡便格式表（見警卷第21頁、第27頁）、內
    政部警政署反詐騙諮詢專線紀錄表、台北市政府警察局士林
    分局文林派出所受理詐騙帳戶通報警示簡便格式表（見警卷
    第22頁、第29頁）、內政部警政署反詐騙諮詢專線紀錄表、
    台北縣政府警察局三峽分局吉埔派出所受理詐騙帳戶通報警
    示簡便格式表（見警卷第23頁、第30頁）各1 份、陳稚芸提
    供之彰化銀行ATM 交易明細表影本7 張（見警卷第33頁至第
    36頁）、簡妙珊提供之郵局自動櫃員機交易明細表影本1 張
    （見警卷第37頁）、熊程顥提供之郵局自動櫃員機交易明細
    表影本2 張（見警卷第38頁）、彭郁雅提供之郵政自動櫃員
    機交易明細表影本1 張（見警卷第39頁）、黃川川提供之台
    北富邦銀行ATM 交易明細表影本1 張（見警卷第40頁）、陳
    寶童提供之郵政自動櫃員機交易明細表影本2 張（見警卷第
    41頁）、台北富邦商業銀行股份有限公司前鎮分行財富管理
    100 年1 月5 日北富銀前鎮字第1000000001號函暨附件帳號
    000000000000號交易明細、帳號0000000000000 號自動櫃員
    機交易明細、帳號個資檢視表（見警卷第42頁至第45頁）各
    1 份在卷可稽，足認被告上開任意性之自白與事實相符，堪
    以採信。又按以現今一般人前往金融機構申辦存款帳戶使用
    並非難事，如非供作不法使用，應無另取得他人帳戶，而不
    以自己名義使用之必要。且金融帳戶事關個人隱私權益之保
    障，其專屬性甚高，若非與本人有密切親誼關係，難認有何
    理由可自由流通使用，一般人均有妥為保管及防止他人任意
    使用之認識，且縱有特殊情況偶需交付個人金融帳戶予他人
    使用，亦必會瞭解他人使用帳戶之用途及合理性始行提供，
    參以坊間報章雜誌及新聞媒體，對於詐騙集團經常使用他人
    之金融帳戶，以隱匿渠等詐欺取財犯罪之不法行徑，規避檢
    警等執法人員之查緝，類此在社會上層出不窮之案件，亦迭
    經報導及再三披露，被告乃成年人，並有高職畢業之智識程
    度，自能預見將金融帳戶提供給不認識之他人，有可能遭他
    人及其所屬之詐騙集團以之作為詐欺取財等財產犯罪之犯罪
    工具，被告竟仍提供給他人使用，足認被告確有幫助他人實
    施詐騙取財犯罪之不確定故意甚明。綜上，本案事證明確，
    被告有事實欄所載犯行堪以認定，應依法論科。
三、按刑法上之幫助犯，係對於犯罪與正犯有共同之認識，而以
    幫助之意思，對於正犯資以助力，且未參與實施犯罪之行為
    者而言（最高法院75年度台上字第1509號、84年度台上字第
    5998號、88年度台上字第1270號判決參照）。準此，被告雖
    將上開帳戶資料交付真實姓名年籍均不詳、綽號「阿彬」之
    成年男子使用，並使「阿彬」所屬之詐騙集團之成年成員得
    基於詐欺取財之犯意對如事實欄所示之告訴人施以詐術，致
    使該等告訴人陷於錯誤而為財物之交付，進而受有財產損害
    ，惟被告僅單純提供帳戶供人使用，尚非參與詐騙集團實施
    犯罪構成要件之行為，應認純係出於幫助之意思而提供助力
    ，揆諸前開說明，當屬幫助犯，是核被告所為，係犯刑法第
    30條第1 項前段、第339 條第1 項之幫助詐欺取財罪。又被
    告既未實際參與詐騙集團之詐欺犯罪，其所犯情節較正犯輕
    微，爰依刑法第30條第2 項之規定，減輕其刑。被告以一行
    為，提供2 本帳戶資料，幫助詐騙集團詐騙如事實欄所示之
    告訴人，為一行為觸犯數罪名之同種想像競合犯（參見最高
    法院98年度台非字第30號、97年度台非字第566 號判決、臺
    灣高等法院暨所屬法院96年法律座談會刑事類提案第7 號問
    題（二）研討結果），應依刑法第55條，從一情節較重之幫
    助詐欺取財罪處斷。爰審酌被告提供帳戶供實際遂行詐欺犯
    罪者行騙財物，造成如事實欄所示之告訴人及被害人等之損
    失，亦影響社會安定，增加上開告訴人及被害人尋求救濟之
    困難，並使犯罪之追查趨於複雜，固無足取；惟考量被告事
    後尚知坦承犯行，又無任何前科，素行尚佳，有臺灣高等法
    院被告前案紀錄表1 份在卷可考，事後亦積極與告訴人及被
    害人等洽談和解，並已全數達成和解，有和解書6 紙附卷可
    稽（見本院易字卷第12頁至第17頁），再衡以本案被告幫助
    詐欺集團成員實際所詐得之金額共為18萬0,669 元，尚非甚
    鉅，被告復非實際獲取詐得款項之人，以及被告違犯本案之
    動機、犯罪情節、教育程度（高職畢業）及生活狀況等一切
    情狀，量處如主文所示之刑，並諭知如主文所示之易科罰金
    折算標準，以示懲儆。
四、末查，被告前未曾受有期徒刑以上刑之宣告，有臺灣高等法
    院被告前案紀錄表1 紙在卷可稽，茲念其因一時失慮，致罹
    刑章，已於審理中坦承犯行，並與告訴人等達成和解，如前
    所述，顯見被告犯後確有悔改之誠意，並已獲前述告訴人之
    諒解，信經此偵、審之教訓，當能知所惕勉而無再犯之虞，
    本院認前揭對被告所宣告之刑應以暫不執行為適當，故併予
    宣告緩刑2 年，以啟自新。
據上論斷，應依刑事訴訟法第273 條之1 第1 項、第284 條之1
、第299 條第1 項前段，刑法第30條第1 項前段、第2 項、第33
9 條第1 項、第55條、第41條第1 項前段、第74條第1 項第1 款
，刑法施行法第1 條之1 第1 項、第2 項前段，判決如主文。
本案經檢察官顏漢文到庭執行職務。
中    華    民    國   100    年    11     月    9    日
                  刑事第十四庭  法  官  黃政忠
以上正本證明與原本無異。
如不服本判決應於收受送達後10日內向本院提出上訴書狀，並應
敘述具體理由；如未敘述上訴理由者，應於上訴期間屆滿後20日
內向本院補提理由書（均須按他造當事人之人數附繕本）「切勿
逕送上級法院」。
中    華    民    國   100    年    11    月    9     日
                                書記官  武凱葳
附錄本案論罪科刑法條：
刑法第339 條第1 項
意圖為自己或第三人不法之所有，以詐術使人將本人或第三人之
物交付者，處5 年以下有期徒刑、拘役或科或併科1 千元以下罰
金。